【裁判字號】    92,上更(一),218
【裁判日期】    921028
【裁判案由】    常業重利
【裁判全文】
臺灣高等法院高雄分院刑事判決                九十二年度上更(一)字第二一八號
    上  訴  人  台灣高雄地方法院檢察署檢察官
    被      告  甲○○
    選任辯護人  陳里己律師
                蔡淑媛律師
                吳敏蕙律師
右上訴人因被告詐欺案件，不服臺灣高雄地方法院八十八年度易字第三○七八號中華
民國八十九年十一月二十一日第一審判決（起訴案號：臺灣高雄地方法院檢察署八十
八年度偵字第一四一一二號），提起上訴，本院判決如左：
    主  文
上訴駁回。
    理  由
一、公訴意旨略以：被告甲○○於民國八十五年三月至十月間，在高雄市以其所有之
    美國運通銀行信用卡向吳崑明借款共計新台幣（下同）十五萬元，嗣因無力償還
    ，乃與其夫賈寶傑（已判處有期徒刑五月確定）經營之巨鵬文具行，向聯合信用
    卡處理中心領取之信用卡空白簽帳單十張交予吳崑明，供吳崑明從事「真刷卡、
    假消費」之貸款業務，吳崑明則將該簽帳單交予劉漢良（另案判處常業重利罪有
    期徒刑八月），在高雄市○○區○○街一○六號「我愛企業行」，自八十六年二
    月起使用，以「真刷卡、假消費」方式製作不實之帳單，經持有信用卡人簽認，
    使聯合信用卡處理中心陷於錯誤，而由劉漢良不法領得一百七十八萬七千六百五
    十元。因認被告所為，係與吳崑明、賈寶傑、劉漢良共同涉犯刑法第三百三十九
    條第一項之罪嫌等語。
二、按犯罪事實應依證據認定之，無證據不得認定其犯罪事實；又被告之自白，不得
    作為有罪判決之唯一證據，仍應調查其他必要之證據，以察其是否與事實相符，
    刑事訴訟法第一百五十四條第二項、第一百五十六條第二項分別定有明文。又犯
    罪事實之證明，不論係直接證據或間接證據，須於一般人均不致有所懷疑而得確
    信其為真實之程度，始得據為有罪之認定，倘其證明尚未達於此程度而仍有合理
    懷疑存在時，本諸無罪推定之原則，自應為被告無罪之判決，故附加於自白之佐
    證，亦須達於無合理懷疑之程度，且非只增強自白之可信性為已足，仍須具備構
    成犯罪要件事實之獨立證據，亦即除自白外，仍應有足可證明犯罪之必要證據（
    最高法院九十一年度台上字第七四九六號判決參照）。
三、公訴意旨認被告甲○○涉有刑法第三百三十九條第一項之詐欺取財罪嫌，無非係
    以被告坦承將空白簽帳單交給吳崑明使用之事實，經核與證人賈寶傑之供述情節
    相符，而賈寶傑與劉漢良、吳崑明基於共同之犯意聯絡，以「假消費、真借款」
    之方式詐欺聯合信用卡處理中心之事實，亦有臺灣高等法院高雄分院八十七年度
    上訴字第一九五○號賈寶傑被訴詐欺案件之判決書附卷可稽等情，為其論罪之依
    據。訊據被告甲○○矢口否認有提供巨鵬文具行之空白簽帳單予吳崑明，供其從
    事「假消費、真借款」之貸款業務，辯稱：伊之所以於其夫賈寶傑被訴詐欺案件
    中證稱有提供空白簽帳單予吳崑明等語，是為幫其夫賈寶傑脫免罪刑所致，因伊
    家庭生計全賴其夫支撐，如入獄服刑，家庭生活即陷入困境，在不得已情況下而
    為不實之供述，確未曾向吳崑明刷卡借款十五萬元，也未將空白簽帳單交給吳崑
    明等語。
四、經查：
（一）被告甲○○於另案原審法院八十六年度訴字第二五一九號賈寶傑被訴詐欺案件
      八十六年十一月二十八日調查時證述：「看報紙認識他（指吳崑明），因為我
      去刷卡借款，陸陸續續去刷，每次二至三萬元不等，我去刷卡週轉約十分利息
      」「是我提供巨鵬文具行簽帳單予吳崑明」等語；嗣於八十八年四月十四日檢
      察官偵訊時證述：「八十五年三、四月間，我拿自己之美國運通信用卡給他刷
      第一次借五萬元，期間內共借五次，每次均借二、三萬元，後來因為我還不出
      錢來，於八十五年十二月間在高雄市三民區某店舖內，他向我拿約十張巨鵬文
      具之簽帳單去刷，抵我欠他的錢」等語，徵諸證人即被告之夫賈寶傑於其被訴
      詐欺案件中所供：「是我太太先跟他刷卡借款，我們才有來往，刷卡借款三、
      四次，後因錢還不出來，他要求我們提供公司空白簽帳單供他使用」「我從頭
      到尾只拿出巨鵬文具簽帳單僅有五、六張左右，應不超過十張」「我簽帳單是
      給吳崑明」等語，從其二人所為前揭供述綜合觀之，究係何人提供巨鵬文具行
      之空白簽帳單予吳崑明使用乙情，所述情節並不一致，足見公訴人指稱其二人
      所述情節相符，顯有誤會。
（二）證人賈寶傑於另案原審法院八十八年度訴字第一○八○號吳崑明被訴詐欺案件
      八十八年十月二十八日調查時證述：「總共向他刷卡借款四、五次，後來再改
      以支票向他借款，月息三分半，每次借款六、七萬元，陸續借了二、三個月。
      直到八十五年底，我還不起支票欠款，他知道我和聯合信用卡處理中心有簽約
      ，就叫我提供空白簽帳單，他找人來假消費真刷卡，我賺取刷卡金額三成，其
      餘七成我將存摺交給他，並事先蓋好取款條由他提領」「他說利潤要扣除我欠
      的負債」等語，嗣於八十八年十月二十六日同上案件中證述：「我因還不出支
      票欠款，才提供空白簽帳單，陸續有十幾張，由他自行找人刷卡，再電話告訴
      我刷卡金額，等到隔月入賬，他再拿我事先蓋好的取款條去取款」等語，而吳
      崑明於是日訊問時亦供述：「我是在八十五年六、七月間借錢給他，每次借六
      、七萬元，共借了二十一萬元左右，後來他沒錢還，說賣了房子才還錢」等語
      ，吳崑明雖一再否認有收受空白簽帳單之情節，但就其確有借錢給賈寶傑乙節
      則說明甚詳，由此已足證明證人賈寶傑事後確另有以簽發支票方式向吳崑明借
      款乙情，堪以認定。
（三）參以被告之夫賈寶傑右開供述，亦即賈寶傑一再自承因無法清償欠款，所以有
      提供空白簽帳單約十張給吳崑明使用等情，亦足推論賈寶傑是因事後已簽發支
      票方式向吳崑明借錢，所積欠之債務無力清償，始提供空白簽帳單予吳崑明，
      而與之前以刷卡借款方式向吳崑明借錢之情無涉甚明。證人吳崑明於本院亦分
      別證稱：「是賈寶傑用支票向我借錢，我跟甲○○沒有來往，只有向她跟會而
      已」「她以前說什麼在某商店交給我簽帳單抵債，我並不知道，向我借錢的人
      是賈寶傑，被告沒有向我借錢」等語在卷，則除被告於八十六年度訴字第二五
      一九號賈寶傑被訴詐欺案件之自白證述外，本案涉案關係人中如吳崑明、劉漢
      良，甚至其夫賈寶傑，無任何一人提及巨鵬文具行之空白簽帳單係由被告交給
      吳崑明之情節。而上開事證反而足以顯示應係被告之夫賈寶傑向吳崑明以支票
      借款未還，嗣將其文具行空白簽帳單提供給吳崑明使用甚明。則被告前開自白
      並無相關之佐證，其自白尚未能達於無合理懷疑之程度，本諸無罪推定之原則
      ，被告共犯詐欺罪嫌則尚有未足。
五、末按被告之自白，雖為證據之一種，但不得作為有罪判決之唯一證據，仍應調查
    其他必要之證據，以察是否與事實相符。立法目的乃欲以補強證據擔保自白之真
    實性，防止偏重自白，發生誤判之危險。以被告之自白，作為其自己犯罪之證明
    時，尚有此危險；其以之作為有利於其他被告之供證時，不特在採證上具有自白
    虛偽之同樣危險，且因種種動機而難免為迴護他人而擔負刑責，更有不實供述之
    可能。是欲利用此等證詞採為其不利犯罪之證據，尚須另有其他必要之補強證據
    ，以補足其自白之證明力，始得採為斷罪之基礎。綜上所述，被告先前所為前揭
    不利於己之自白，核與證人賈寶傑、吳崑明之供述並不相符，且為另案所不採（
    詳見本院八十七年度上訴字第一九五○判決），尚難遽行採為認定犯罪事實之證
    據。衡以被告與賈寶傑二人為夫妻，其為脫卸其夫罪責，而為上述不利於己之自
    白，非無可能，所辯前開情詞，尚非不可採信。既查無確切證據證明被告交付巨
    鵬文具行信用卡簽帳單予吳崑明，尚難認被告涉有公訴所指詐欺取財、偽造文書
    或本院前審所認幫助常業重利罪否可言。原審以不能證明被告犯罪，依法諭知無
    罪，核無不合，檢察官上訴意旨猶執「被告偵查中坦承將空白簽帳單交予吳崑明
    使用，至少成立詐欺及偽造文書之幫助犯」等詞，指摘原判決不當，為無理由，
    應予駁回。
據上論結，應依刑事訴訟法第三百六十八條，判決如主文。
本案經檢察官張金塗到庭執行職務。
中     華     民     國      九十二    年      十      月      二十八   日
                              臺灣高等法院高雄分院刑事第三庭
                                  審判長法官  周賢銳
                                        法官  謝宏宗
                                        法官  黃建榮
右正本證明與原本無異。
如不服本判決應於收受本判決後十日內向本院提出上訴書狀，其未述上訴理由者，
並得於提起上訴後十日內向本院補提理由書狀（均須按他造當事人之人數附繕本)「
切勿逕送上級法院」。
                                      書記官  鄭翠芬
中     華     民     國      九十二    年      十      月      二十八   日


司法院資訊處製作；財團法人民間司法改革基金會備份。
